【裁判字號】    90,易,485
【裁判日期】    901031
【裁判案由】    商標法
【裁判全文】
臺灣板橋地方法院刑事判決                            九十年度易字第四八五號
    公  訴  人  臺灣板橋地方法院檢察署檢察官
    被      告  甲○○
右列被告因違反商標法案件，經檢察官提起公訴（八十九年度偵字第一二一七一號）
，本院判決如左：
    主  文
甲○○共同連續明知為意圖欺騙他人，於同一商品使用近似於他人註冊商標圖樣之商
品而販賣，處有期徒刑月，如易科罰金，以佰元折算壹日。扣案印有仿冒註冊商
標之手機皮套伍拾個、手機鏡片伍佰零柒個、手機外殼佰肆拾陸個、通訊批發廣場
出貨單貳張及可鈦科技股份有限公司出貨單拾張（編號為004099、004063、005213
、004092、0000000、0000000、0000000、0000000、0000000、0000000、0000000各
壹張、00000000張）均沒收。
    事  實
一、甲○○係設址臺北縣板橋市○○街一一０巷五十五號「可鈦科技股份有限公司（
    下稱可鈦公司）之負責人，明知意圖欺騙他人，於同一商品使用近似於他人註冊
    商標圖樣（即俗稱仿冒註冊商標）之商品，不得販賣，竟與不詳姓名年籍自稱「
    陳先生」之成年男子共同基於意圖營利之概括犯意聯絡，先由「陳先生」分別於
    民國八十九年三月一日、五日（起訴書誤載為自同年二月五日起陸續進貨），將
    印有仿冒近似（起訴書誤載為相同）於美商摩托羅拉公司註冊商標「MOTOROLA、
    WINGS 及圖」（如附圖）之手機皮套共七十個、手機鏡片共五百四十二個、手機
    外殼共三百五十個，送至上址可鈦公司寄賣，再由甲○○連續多次依序以每個新
    台幣（下同）一百二十元、八元、一百五十元或一百二十元（指外殼部分，起訴
    載為每個均一百五十元）之價格出賣予不特定之顧客，並就所得抽取百分之十牟
    利，計共賣出手機皮套二十個、手機鏡片三十五個、手機外殼四個。迄於八十九
    年五月十九日中午十二時二十分許，經警會同美商摩托羅拉公司代理人楊玉澤律
    師在上址公司內查獲，並扣得販餘印有仿冒註冊商標之手機皮套五十個、手機鏡
    片五百零七個、手機外殼三百四十六個及甲○○所有供犯本罪所用可鈦公司出貨
    單十三張（編號為004099、004063、005213、004092、0000000、0000000、0000
    000、0000000、0000 000、0000000、0000000各一張、0000000 0張），及非供
    犯罪所之另十五張可鈦公司出貨單、名片五十張（起訴書漏載名片五十張），而
    甲○○於九十年十月三日本院調查中復提出其所有供犯本罪所用之通訊批發廣場
    出貨單二張由本院扣案。
二、案經美商摩托羅拉公司訴由臺北縣警察局海山分局報請臺灣板橋地方法院檢察署
    檢察官偵查起訴。
    理  由
一、訊據被告甲○○對於右揭由「陳先生」分別於八十九年三月一日、五日，將扣案
    印有仿冒近似於美商摩托羅拉公司註冊商標之手機皮套、手機鏡片、手機外殼，
    送至其所經營之可鈦公司寄賣，再由其將之販賣予不特定之顧客，並就所得抽取
    百分之十牟利等事實固供承不諱，惟矢口否認有何違反商標法之犯行，並辯稱：
    不知所販賣之手機皮套、手機鐿片及手機外殼係仿冒他人註冊商標之物品云云。
    經查：右揭事實，業據告訴人美商摩托羅拉公司代理人楊玉澤律師於警訊中指訴
    綦詳，並有印有仿冒註冊商標之手機皮套五十個、手機鏡片五百零七個、手機外
    殼三百四十六個、通訊批發廣場出貨單二張及可鈦公司出貨單十三張（編號為00
    4099、004063、005213、004092、0000000、0000000、0000000、0000000、0000
    000、0000000、0000000各一張、00000000張）扣案可資佐證；又如附圖所示之
    「MOTOROLA、WINGS 及圖」等圖案，為美商摩托羅拉公司向經濟部中央標準局（
    現改制為智慧財產局）申請准以第00000000號聯合商標，享有指定使用
    於商標法施行細則第四十九條第九類之行動電話機之商品，專用期間自八十八年
    八月十六日起至九十七年八月三十一日止之商標專用權，亦有經濟部智慧財產局
    九十年二月二十三日（九０）智商0269字第九０００一五二八九號函附之商標註
    冊簿乙紙附卷可稽；再經本院於九十年十月二十二日當庭勘驗扣案之手機皮套、
    手機鏡片、手機外殼結果，認其上所印之圖案，雙翼的圖弧度與註冊登記之商標
    不同，且沒有WINGS 字樣，但二者近似，足見被告所販賣者係使用近似於他人註
    冊商標圖樣之商品；復參酌被告既經營「可鈦公司」，從事販賣手機手機器材之
    業務，當知悉應由正常管道進貨販賣，竟不向合法經銷商進貨，反同意前來店內
    之不詳姓名年籍人士寄賣來路不明之商品，主觀上應知悉所寄賣者為仿冒他人註
    冊商標之物品。從而，被告所辯上情，顯係卸責之詞，不足採信。罪證明確，被
    告犯行堪以認定。
二、查被告販賣他人所寄賣印有仿冒近似於註冊商標之手機皮套、手機鏡片、手機外
    殼之行為，核係觸犯商標法第六十三條之明知為意圖欺騙他人，於同一商品使用
    近似於他人註冊商標圖樣之商品而販賣罪。而被告與不詳姓名年籍自稱「陳先生
    」之人間，有犯意之聯絡及行為之分擔，均為共同正犯，公訴人未論「陳先生」
    為共同正犯，容有未洽。又被告先後多次犯行，時間緊接，所犯又係構成犯罪要
    件相同之罪名，顯係基於概括犯意為之，為連續犯，應依刑法第五十六條規定以
    一罪論，並加重其刑。爰審酌被告之品行、智識程度、犯罪之手段、販賣仿冒商
    標之手機零件對交易秩序之可能影響程度，販賣之期間、所販賣之數量，以及犯
    罪後坦承部分犯行等一切情狀，量處如主文所示之刑，以資懲儆。次查被告行為
    後，刑法第四十一條關於易科罰金之規定，業經立法院於九十年一月四日修正通
    過，並經總統於同年月十日明令公布，同年月十二日生效施行。觀諸上開修正後
    得易科罰金之規定「犯最重本刑為五年以下有期徒刑以下之刑之罪，而受六個月
    以下有期徒刑或拘役之宣告，因身體、教育、職業、家庭之關係或其他正當事由
    ，執行顯有困難者，得以一元以上三元以下折算一日，易科罰金。但確因不執行
    所宣告之刑，難收矯正之效，或難以維持法秩序者，不在此限。併合處罰之數罪
    ，均有前項情形，其應執行之刑逾六月者，亦同」，較修正前同條所定「犯最重
    本刑為三年以下有期徒刑以下之刑之罪，而受六月以有期徒刑或拘役之宣告，因
    身體、教育、職業、或家庭之關係，執行顯有困難者，得以一元以上三元以下折
    算一日，易科罰金」之內容，顯然為有利於被告。苟被告所犯為最重本刑五年以
    下有期徒刑以下刑之罪，且受六個月以有期徒刑或拘役之宣告，即應依刑法第二
    條第一項前段規定適用修正後刑法第四十一條規定，本件被告係犯商標法第六十
    三條之罪，其最重本刑為一年以有期徒刑以下刑之罪，且本院又科處被告有期徒
    刑三月，自應適用新法，諭知易科罰金之折算標準。至扣案有印有仿冒註冊商標
    之手機皮套五十個、手機鏡片五百零七個、手機外殼三百四十六個，均屬共犯「
    陳生先」所有，業據被告陳明在卷，爰依商標法第六十四條規定宣告沒收之，而
    通訊批發廣場出貨單二張及可鈦公司出貨單十三張（編號為004099、004063、00
    5213、004092、0000000、0000000、0000000、0000000、0000000、0000000、00
    00000各一張、00000000張），則屬被告所，亦據其陳明在卷，且係供犯本罪所
    用之物，爰依刑法第三十八條第一項第二款規定宣告沒收之，惟其餘扣案之十五
    張可鈦公司出貨單、名片五十張，並無證據證明係被告犯本罪所用之物，自無從
    於本案中諭知沒收。
據上論斷，應依刑事訴訟法第二百九十九條第一項前段，商標法第六十三條、第六十
四條，刑法第十一條前段、第二十八條、第五十六條、第二條第一項前段、第四十一
條第一項前段、第三十八條第一項第二款，罰金罰鍰提高標準條例第二條，判決如主
文。
本案經檢察官郭緯中到庭執行職務。
中      華      民      國      九十        年    十      月   三十一   日
                                      台灣板橋地方法院刑事第三庭
                                          法  官  趙  義  德
右正本證明與原本無異。
如不服本判決應於送達後十日內向本院提出上訴狀。
                                          書記官  張  慧  玲
中      華      民      國      九十        年    十一    月     六     日
附錄本案論罪科刑法條全文：
商標法第六十二條：
意圖欺騙他人，有左列情事之一者，處三年以下有期徒刑、拘役或科或併科新臺幣二
十萬元以下罰金。
一、於同一商品或類似商品，使用相同或近似於他人註冊商標之圖樣者。
二、於有關同一商品或類似商品之廣告、標帖、說明書、價目表或其他文書，除加相
    同或近似於他人註冊商標圖樣而陳列或散布者。
商標法第六十三條：
明知為前條商品而販賣、意圖販賣而陳列、輸出或輸入者，處一年以下有期徒刑、拘
役或科或併科新臺幣五萬元以下罰金。
  附  圖


司法院資訊處製作；財團法人民間司法改革基金會備份。
